【裁判字號】    99,上易,370
【裁判日期】    990430
【裁判案由】    妨害名譽
【裁判全文】
臺灣高等法院刑事判決                 99年度上易字第370號
上  訴  人  臺灣臺北地方法院檢察署檢察官
被      告  甲○○
上列上訴人因被告妨害名譽案件，不服臺灣臺北地方法院98年度
易字第3645號，中華民國98年12月30日第一審判決（起訴案號：
臺灣臺北地方法院檢察署98年度偵字第25074號），提起上訴，
本院判決如下：
    主  文
上訴駁回。
    理  由
一、公訴意旨略以：被告甲○○係在台北市○○區○○街24巷16
    號經營「禾楓的小熊店」，於民國98年8 月23日22時許，乙
    ○○前來購買雞排，因對雞排之濕潤度雙方發生爭執，乙○
    ○即於公眾得出入之場所以英文「SLOT」、「ASSHOLE 」辱
    罵被告甲○○，而被告甲○○亦對乙○○辱罵「奧客」，因
    認被告甲○○涉犯刑法第309 條第1 項之公然侮辱罪嫌。
二、按告訴乃論之罪，告訴人於第一審辯論終結前得撤回其告訴
    ；又告訴經撤回者，應諭知不受理之判決，並得不經言詞辯
    論為之，刑事訴訟法第238 條第1 項、第303 條第3 款及第
    307 條分別定有明文。
三、原判決意旨認：被告所涉公然侮辱案件，依刑法第314條之
    規定，須告訴乃論。告訴人乙○○雖於98年8月23日23時30
    分第1次警詢時對被告甲○○提出公然侮辱之告訴，然於98
    年8月24日上午5時10分第2次警詢時復撤回對被告甲○○之
    妨害名譽告訴（見偵查卷第7頁），且乙○○亦稱：「原來
    我是要告被告甲○○妨害名譽，沒想到因為我罵他，我也變
    成被告，我要被拘留到隨案移送，如果沒有先撤銷告訴，我
    可能要等到12點才能回家，所以警察陳浚碩告訴我可以隔兩
    天再來告，這樣就不用隨案移送，所以我就撤回」、「（問
    ：你所謂的保留告訴權利是什麼意思？）我是想等2天看看
    ，在這2天當中，有沒有可能對方要跟我和解，我再來決定
    要不要告訴」（見原審卷第13頁反面至第14頁）等語，足認
    乙○○於98年8月24日上午5時10分第2次警詢時，確有撤回
    對被告甲○○妨害名譽告訴之意思；況我國刑事訴訟法並無
    保留告訴權之制度，亦無告訴人於撤回告訴時得保留告訴權
    之明文。依上揭刑事訴訟法第238條第2項撤回告訴之人不得
    再行告訴之規定，其第2次對被告甲○○告訴妨害名譽，並
    不合法。揆諸前開說明，本件爰不經言詞辯論，逕為諭知不
    受理判決。
四、本件上訴人上訴意旨略以：原審認被告甲○○所涉公然侮辱
    罪嫌，依刑事訴訟法第314 條之規定須告訴乃論。而告訴人
    於第1 次警詢筆錄時對被告提出公然侮辱之告訴，然旋即於
    翌日第2 次警詢筆錄時撤回告訴，因而為不受理判決之諭知
    。惟告訴人指稱當時撤回告訴係想考慮一下要不要和解，預
    計兩天後再決定是否提出告訴，因而先保留告訴權等語，顯
    見告訴人並無撤回告訴之真意，則被告涉犯公然侮辱罪嫌部
    分，仍應由法院為實體判決，爰依法提起上訴。
五、經查：告訴人乙○○於原判決審理時，稱原於第1 次警詢筆
    錄對被告提出公然侮辱之告訴，復於第2 次警詢筆錄撤銷對
    被告之妨害名譽告訴，按告訴乃論之罪，其告訴為追訴條件
    ，因此欠缺告訴權人之告訴，則追訴條件為不完備，即無法
    訴追、處罰，本件告訴人既已於第一審言詞辯論終結前撤回
    告訴，因前揭刑事訴訟法第238條第2項撤回告訴之人不得再
    行告訴之規定，其第2次對被告甲○○告訴妨害名譽，即不
    合法。是原審據此諭知不受理判決，核無不合，檢察官之上
    訴，為無理由，應予駁回，並不經言詞辯論為之。
據上論斷，應依刑事訴訟法第368 條、第372 條判決如主文。
中    華    民    國    99    年    4    月    30     日
                刑事第十五庭  審判長法  官  吳昭瑩
                                    法  官  蘇隆惠
                                    法  官  吳炳桂
以上正本證明與原本無異。
不得上訴。
                                    書記官  洪雅蔓
中    華    民    國    99    年    5     月    3     日

司法院資訊處製作；財團法人民間司法改革基金會備份。
